臺灣板橋地方法院刑事判決　　　　　　　 96年度易字第413號
公　訴　人　臺灣板橋地方法院檢察署檢察官
被　　　告　乙○○
上列被告因傷害案件，經檢察官提起公訴（95年度偵字第25255
號），本院判決如下：
    主  文
乙○○無罪。
    理  由
一、本件公訴意旨略以：被告乙○○自民國95年9 月12日起，受
    告訴人丙○○之託，以每月新臺幣一萬七千元之代價，代為
    照顧告訴人之子陳○○（民國94年4 月間生，真實姓名詳卷
    ）。詎其竟基於傷害之犯意，於95年9 月12日至同月29日間
    之不詳時間，在不詳地點毆打陳○○，使陳○○受有左臉、
    左眼、唇部、背部及兩下肢多處擦傷等傷害，因認被告所為
    ，係涉犯刑法第277 條第1 項之傷害罪嫌等語。
二、按犯罪事實應依證據認定之，無證據不得認定犯罪事實；不
    能證明被告犯罪者，應諭知無罪之判決，刑事訴訟法第154
    條第2 項、第301 條第1 項分別定有明文。又刑事訴訟法上
    所謂認定事實之證據，係指足以認定被告確有犯罪行為之積
    極證據而言，該項證據自須適合於被告犯罪事實之認定，始
    得採為斷罪資料；且事實之認定應憑證據，如未發現相當證
    據，或證據不足以證明，自不能以推測或擬制之方法，以為
    裁判之依據；次按認定不利於被告之事實，須依積極證據，
    茍積極之證據本身存有瑕疵而不足為不利於被告事實之認定
    ，即應為有利於被告之認定，更不必有何有利之證據，而此
    用以證明犯罪事實之證據，猶須於通常一般人均不至於有所
    懷疑，堪予確信其已臻真實者，始得據以為有罪之認定，倘
    其證明尚未達到此一程度，而有合理性之懷疑存在，致使無
    從為有罪之確信時，即應為無罪之判決，最高法院29年上字
    第3105號、30年上字第816 號、40年臺上字第86號、76年臺
    上字第4986號判例意旨及82年度臺上字第163 號判決意旨可
    資參照。
三、本件公訴意旨認被告涉有前揭傷害犯嫌，無非係以被告自承
    於上開期間內照顧被害人陳○○之事實，告訴人丙○○之指
    訴、誠泰醫院診斷證明書一紙、被害人傷勢照片、臺灣臺北
    地方法院檢察署法醫師甲○○之證述及其所製作之勘驗報告
    一紙為主要論據。訊據被告堅詞否認涉有前揭傷害犯行，辯
    稱：伊除照顧被害人之外，家中尚有年紀稍大之稚齡女兒，
    兩人常因搶玩具而打鬧，被害人手臂及背部傷勢即因此造成
    ，伊女兒生氣時亦會咬被害人，另外被害人因為太好動，常
    常爬上爬下跌來跌去，被害人右耳部分之傷勢是因為自己撞
    倒家中玩具推車所造成，伊並未毆打被害人等語。經查：
(一)證人即告訴人丙○○於警詢中所為之證述，臺灣臺北地方法
    院檢察署法醫師甲○○製作之勘驗報告及誠泰醫院醫師李明
    智所開立之診斷證明書雖均係被告以外之人於審判外之陳述
    ，然經本院於審判期日調查證據時提示被告後，被告就證據
    能力方面均未聲明異議，且本院審酌證人丙○○及上開法醫
    師、醫師與被告素無怨隙，僅為單純之被害人家屬或本於專
    業執行鑑定及醫療職務之人，並無曲詞誣陷被告之動機，證
    人丙○○於案發後記憶猶新之情況下所為之陳述，及法醫師
    甲○○、醫師李明智基於專業檢視及診治被害人傷勢後所為
    之勘驗、診斷，可信性甚高，如引用渠等上開言詞或書面陳
    述作為證據應屬適當，依刑事訴訟法第159 條之5 規定，即
    有證據能力。
(二)被告於上開期間內受託照顧被害人，而被害人於95年9 月29
    日晚間由其母即告訴人丙○○帶回時，確實受有前揭傷害等
    事實，業據被告於警詢、偵查及本院審理中供承不諱，核與
    證人即告訴人丙○○於警詢、偵查及本院審理中所為之證述
    相符，並有誠泰醫院診斷證明書一紙及被害人傷勢照片十二
    幀附卷可稽（其中十幀係附於偵查卷牛皮紙袋內），是此部
    分之事實堪以認定，固無疑義。惟查證人丙○○係於95年9
    月29日晚間將被害人帶回家中後，方發現被害人身上受有前
    開傷勢，並未親眼目睹被告是否確實有毆打被害人之經過，
    其僅係因被害人受傷部位較多，而認為應係遭被告毆打虐待
    所致，顯屬其主觀上之臆測。至其另稱當時醫師稱不可能是
    跌倒或是打架造成的，因為身上就像被打那樣一條一條的等
    語（參見本院96年8 月29日審判筆錄第7 頁），亦與後述鑑
    定證人甲○○所述被害人身體、上臂部位並非受到固定形狀
    之鈍器傷之鑑定意見不符，於卷附照片中亦無法看出確有此
    節，是其此部分所述，尚難遽以憑採。此外，復查無其他曾
    目擊被告毆打被害人之證人或其他證據，換言之，本件所能
    證明被告動手毆打被害人成傷之積極證據，僅有被害人當時
    所受之傷勢，及法醫師甲○○針對傷勢種類、成因所為之勘
    驗鑑定。
(三)鑑定證人甲○○於偵查中所製作之勘驗報告中，認定被害人
    臉部及耳朵部位所受之傷害，應係意外所造成，而就雙手上
    臂部及背部傷害，則認為非屬意外性物體撞擊所致，而屬人
    為毆打傷害之可能性較高（參見偵查卷第13頁）。其中臉部
    及耳朵部分之傷害，鑑定證人甲○○既已認為應係意外所造
    成，是公訴意旨認被害人此部分之傷害係受被告毆打所致，
    即乏所據。至於被害人所受其他部位之挫傷瘀青，雖鑑定證
    人甲○○認為屬人為毆打之可能性較高，然其業已於本院審
    理中到庭證稱，其研判之依據乃在於鈍性傷所造成者通常係
    廣泛的面的區塊，往往會有鈍器本身的形狀，然而被害人所
    受傷勢形狀不規則，且係分成不同的區塊，應為不同次造成
    的傷害等語（參見本院96年7 月11日審判筆錄第3 頁），亦
    即鑑定證人甲○○係依據被害人傷勢分佈及傷口的情形而作
    出研判，認為應非「鈍器」所造成之傷害，並且無法判斷是
    否為徒手所造成（參見上開審判筆錄第4 頁），參以其於上
    開勘驗報告中就被害人此部分所受傷害，多論述係受「非固
    定形狀硬物撞擊」等語可知，事實上鑑定證人甲○○就被害
    人傷勢所為之研判，頂多只能證明上開傷勢應該不是受到一
    般會有固定形狀之鈍器或硬物所造成，至於究竟是如何成傷
    ，是否確為他人徒手毆傷，並無法進一步加以研判證明，是
    其於上開勘驗報告中所載「屬人為毆打傷害之可能性較高」
    等語，僅係其個人推測之意見，在無其他證據加以佐證之下
    ，實難遽為不利於被告之認定甚明。
(四)再者，告訴人係將被害人託付給被告全天二十四小時照顧，
    被害人當時剛學會走路，且自95年9 月12日至29日間，告訴
    人雖曾去看過幾次，但沒有帶回家過夜等情，業據證人丙○○於警詢及本院審理中證述甚詳，而被告除照顧被害人外，
    尚有一女陳珈卉（民國93年3 月間生），亦有被告全戶戶籍
    資料查詢結果一份、照片二幀在卷可按，亦即案發期間被告
    家中有年約二歲半之女兒及年近一歲半之被害人兩名幼兒全
    天共同生活。按兩名幼童年僅差一歲左右，自然有可能常常
    爭搶玩具或其他物品，且被告才剛開始代為照顧被害人，家
    中突然多了一名小孩讓母親分心照顧，則被告女兒亦有可能
    因吃醋而對被害人稍有敵意，以被告女兒當時年僅二歲半之
    稚齡，不解世事，尚無法充分溝通或拿捏事情輕重，在此情
    形下，憑藉比被害人大一歲之體型優勢，而毆打被害人，衡
    情亦不無可能，是被告辯稱被害人身上傷勢，可能係其女兒
    所造成，顯非無據。
(五)據此，本件被害人固然係在被告照顧之下受有前揭傷勢，然
    其中臉部及耳朵部位之傷勢，鑑定證人甲○○業已認定應係
    意外所造成，至於其他部位所受之傷害，則無直接證據可資
    證明確為被告所毆打，亦不能排除係遭被告女兒在與被害人
    爭吵之際動手毆打所造成之可能性，依「罪疑惟有利於被告
    」之原則，即應為有利於被告之認定。
四、綜上所述，本院依上開調查之事證，對於被告是否確有前揭
    歐打傷害被害人之行為，仍具有合理之懷疑，尚未達有罪之
    確信，復又查無其他積極確切之證據足以證明被告確有如公
    訴意旨所指之傷害犯行，自不得遽為對被告不利之認定，揆
    諸前揭法條及判例意旨，其犯罪尚屬不能證明，依法自應諭
    知無罪之判決。
據上論斷，應依刑事訴訟法第301 條第1 項，判決如主文。
本案經檢察官吳宗光到庭執行職務。
中　　華　　民　　國　　96　　年　　9 　　月　　21　　日
                  刑事第十七庭審判長法　官 李幼妃
                                    法  官 鄭燕璘
                                    法  官 張紹省
以上正本證明與原本無異。
如不服本判決，應於判決送達後十日內，向本院提出上訴狀。
                                    書記官 周雅玲
中　　華　　民　　國　　96　　年　　9 　　月　　29　　日
